【裁判字號】    98,訴,631
【裁判日期】    991111
【裁判案由】    違反槍砲彈藥刀械管制條例
【裁判全文】
臺灣臺南地方法院刑事判決               98年度訴字第631號
公  訴  人  臺灣臺南地方法院檢察署檢察官
被      告  丙○○
指定辯護人  余訓格公設辯護人
被      告  丁○○
選任辯護人  方文賢律師
上列被告因槍砲彈藥刀械管制條例案件，經檢察官提起公訴（9
8年度偵續字第3號），本院判決如下：
    主  文
丙○○、丁○○均無罪。
    理  由
一、公訴意旨略以：被告丙○○、丁○○ 2人共同基於持有槍彈
    之犯意聯絡，為向姓名年籍不詳綽號「阿偉」之男子購買毒
    品及槍、彈，與不知情之戊○○，於民國 97年2月16日17時
    許，共乘車號 D5-7761號之自用小客車前往台南縣佳里鎮同
    安寮1–20號之「喜來登汽車旅館」707號房。嗣於18時30分
    許交易完畢，由丁○○駕駛上開自小客車搭載丙○○、戊○○離開旅館，隨即逆向停車在汽車旅館門口之路旁，並由丁○○下車拾取路旁之黑色手提包1只【內有具殺傷力之改造
    手槍1把（彈匣內有子彈3發）、子彈5發（其中2發為空彈殼
    ）】，丁○○、丙○○即未經許可而無故持有槍彈。丁○○
    取得黑色手提包後正欲返回車上之際，為埋伏員警上前攔查
    ，丁○○見狀隨即徒步逃逸，丙○○亦令戊○○駕車逃離現
    場。嗣經警在丁○○掉落之黑色手提包內扣得第一級毒品海
    洛因1小包（驗後淨重0.586公克）、第二級毒品安非他命 1
    小包（含袋重約 1.1公克，涉犯毒品危害防制條例罪部分業
    經法院判處有期徒刑確定）及改造手槍 1把（槍枝管制編號
    ：00000 00000號，彈匣內有子彈3發）、子彈5發（其中2發
    為空彈殼）等物，因認被告均涉犯槍砲彈藥刀械管制條例第
    8 條第4項、第12條第4項之罪嫌。
二、按犯罪事實應依證據認定之，無證據不得認定犯罪事實；又
    不能證明被告犯罪者，應諭知無罪之判決；刑事訴訟法第15
    4條第2項、第301條第1項分別定有明文。次按刑事訴訟法所
    謂認定犯罪事實之證據，係指足以認定被告確有犯罪行為之
    積極證據而言，該項證據自須適合於被告犯罪事實之認定，
    始得採為斷罪資料。如未能發現相當證據，或證據不足以證
    明，自不能以推測或擬制之方法，以為裁判基礎。又刑事訴
    訟上證明之資料，無論其為直接或間接之證據，均須達於一
    般之人均不致有所懷疑，而得確信其為真實之程度，始得據
    為有罪之認定，若其關於被告是否犯罪之證明未能達此程度
    ，而有合理性懷疑之存在，致使無從形成有罪之確信，根據
    「罪證有疑，利於被告」之證據法則，即不得遽為不利於被
    告之認定（最高法院29年度上字第3105號、40年度臺上字第
    86號及76年度臺上字第4986號判例參照）。
三、公訴人認被告涉犯槍砲彈藥刀械管制條例罪嫌係以下列證據
    為主要論據：
  (一)扣案槍枝（槍枝管制編號0000000000）經送內政部警政署刑
    事警察局鑑定，認係改造手槍，由仿 BERETTA廠84型半自動
    手槍製造之槍枝，換裝土造金屬槍機、槍管而成，擊發功能
    正常，可供擊發適用子彈使用，認具殺傷力，此有該局97年
    4月9日刑鑑字第0970028786號槍彈鑑定書足參。
  (二)證人即本案查獲員警乙○○、黃正祥證述、證人即當日與被
    告2人一同前往喜來登汽車旅館戊○○之證述。
  (三)喜來登汽車旅館監視器翻拍照片2張、現場照片8張。
四、訊據被告丙○○、丁○○均否認有何持有槍、彈之犯行，被
    告丙○○辯稱：當天是被告丁○○開車載伊及伊女友即證人
    戊○○至汽車旅館向綽號「阿偉」之友人購買毒品，「阿偉
    」表示毒品放在汽車旅館外要伊自己去拿，伊因沒有在現場
    看到毒品所以就決定不向「阿偉」購買毒品，後來離開汽車
    旅館時，是被告丁○○自己下車撿包包的，伊沒有要被告丁○○下去撿，另「阿偉」僅曾告知伊包包內有毒品，伊不知
    道裡面還有槍、彈，伊當天不是去買槍等語；被告丁○○辯
    稱：當天伊與被告丙○○說好要去買毒品，被告丙○○聯絡
    其朋友後，就要伊開車載其及其女友戊○○至喜來登汽車旅
    館，到場後被告丙○○和其女友有到隔壁房間找其等之友人
    購毒，伊則在1樓車庫內等待，嗣被告丙○○2人回來後，即
    要伊開車離開汽車旅館，並到旅館外之路旁撿 1個黑色之手
    提包，伊才下車撿起包包就為警查獲了，伊並不知道手提包
    內有槍枝、子彈，其等不是去買槍枝等語。經查：
  (一)公訴意旨所列槍彈鑑定報告、證人證述、現場照片等事證，
    僅足認定扣案槍、彈具有殺傷力、警察查緝之經過及現場拍
    照之情形，均不足直接證明被告對扣案黑色手提袋內放置槍
    枝、子彈具有認識。
  (二)本件扣案槍、彈查獲之經過為員警乙○○於查獲前一天接獲
    線報稱台南縣佳里鎮子龍裡附近有人進行毒品交易，因此與
    所長張連贊及員警陳昭宏於 97年2月16日下午前往佳里鎮同
    安寮1-20號喜來登汽車旅館附近埋伏，並準備盤查駕駛向洪
    良乾租用白色 CERFIRO車輛之人，當日其等見該車先進入喜
    來登汽車旅館，因沒有搜索票，故在外面等待，約40至50分
    鐘後即同日18時30分許，該車駛出汽車旅館且逆向停於汽車
    旅館門口附近，後有人下車，約一、二分鐘後，其等即向前
    盤查，看見有人持黑色手提包向駕駛座後方靠近，但該小客
    車馬上開走，丁○○在後面追車，約跑了大約 2百公尺後，
    丁○○被制伏，之後在該車原停放位置發現黑色手提包，丁○○說那袋東西是朋友叫他去拿，不知道什麼東西，丁○○
    後來承認東西是他丟的，袋子迄偵查隊的人帶鑑識工具來後
    才打開，發現裡面有槍跟子彈及毒品等情，業據查獲本案之
    警員乙○○、張連贊分別於偵查中及本院審理時到庭證述甚
    詳（見97年度偵字第3425號卷第51頁、本院卷一第 110頁至
    第115頁、 本院卷二第24頁反面至27頁），復有查獲現場照
    片 8張在卷為憑（見台南縣警察局新化分局刑案偵查卷宗第
    24頁至28頁）。則依證人乙○○、張連贊之證述內容，可知
    本件員警所獲得之原始情資，係有人擬於喜來登汽車旅館從
    事毒品交易，被告二人亦堅稱當日與「阿偉」在汽車旅館碰
    面只為購買毒品，則扣案槍枝、子彈，是否為被告二人於97
    年2月16日18時許，與「阿偉」在喜來登汽車旅館第707號室
    除毒品以外之交易標的，依本案查獲之經過，誠屬有疑。
  (三)被告對扣案之黑色手提包內置有槍枝、子彈並無認識：
    1.被告丁○○於97年2月16日為警查獲後翌（17）日就為何
      前往拿取扣案之黑色手提包，及手提包內有何物品一節，
      分別於警詢中供稱：「（問：你前往拿取該黑色手提包時
      ，是否知道該手提包內係何物品？）我知道裡面有毒品，
      但我不知道裡面有槍彈。」、「（問：黑色手提包係你前
      往拿取，為何你不知道何人所有）97年02月16日17時許我
      與「阿佳」及一不知名之女子駕駛車號 D5-7761號自小客
      車一同前往臺南縣佳里鎮喜來登汽車賓館 707號房休息，
      進人707號房間約2-3分鐘，「阿佳」之行動電話就響起，
      「阿佳」接完電話後就告訴我其朋友在 708號房，於是「
      阿佳」就帶同我及該名女子前往 708號房，當時我只在該
      房車庫未隨同「阿佳」上樓，我在樓下等，約40分鐘左右
      「阿佳」下樓後就告訴我要去辦事情，於車上「阿佳」就
      告訴我至上述拿取黑色手提包地點幫忙其朋友拿取黑色手
      提包，且其亦告訴我該黑色手提包內有毒品。」（見台南
      縣警察局新化分局刑案偵查卷宗第5頁）。
    2.被告丙○○就當日為何共同前往喜來登汽車旅館於 98年2
      月11日偵查中供述：「當天是丁○○開車載我及我女友戊○○到該處找朋友「阿偉」買毒品，當時「阿偉」表示毒
      品他放到汽車賓館外面，並要我們自己去拿，我就表示我
      不要買了，之後丁○○將車子開出汽車賓館，丁○○下車
      不知作何事，並叫戊○○開車，後來警察就到場了，我們
      看見警察來了，戊○○就開車載我逃走，丁○○就遭警查
      獲了。」。「（問:是否知悉包包內有何物?）阿偉僅跟我
      說包包內有毒品，我不知包包內尚有什麼東西。」（見98
      年度偵續字第3號卷第13頁）
    3.證人戊○○就當日共同前往喜來登汽車旅館一節，則於97
      年10月22日及98年2月9日偵查中分別證述：「當天是丙○○打電話給我，要我和他們過去喜來登賓館，丙○○表示
      是要跟綽號「貢丸」及「偉仔」之人拿「糖果」即安非他
      命」、「（問：丙○○有無跟妳表示當天要去買槍之事？
      ）沒有，我不知道有槍」、「（問：丙○○及丁○○是否
      知悉袋子裡有槍？）我不清楚，當天我並沒有聽到他們談
      到槍的事情」（見97年度偵緝字第977號卷第26-27頁）、
      「（問:丙○○找「偉仔」之原因？）是要拿藥，是丙○○要拿的。」、「（問：他們是拿什麼藥?）二級的。因
      為我聽到丙○○與「偉仔」說，他要跟「偉仔」拿糖果。
      」（見98年度偵續字第3號卷第18頁）。
    4.綜合上開被告及證人戊○○之供證內容觀之，被告丁○○
      為警查獲後明確供述不知黑色手提包內有槍、彈，核與日
      後隔別訊問之證人戊○○、被告丙○○供證當日前往喜來
      登汽車旅館之目的在向「阿偉」購買毒品，洽談過程未提
      及槍枝之情節均相符合，被告辯稱不知扣案之黑色手提袋
      內有槍、彈，已非全然無憑。況扣案改造手槍及子彈，均
      屬價值不斐之違禁物，被告二人如有購買槍枝之意圖，衡
      情應於汽車旅館內先觀看、測試槍枝品質後，再決定買受
      與否，然當日之情形卻為被告丁○○依指示前往不明顯之
      地點拾取黑色手提袋，而無任何就扣案物展示或觀看之過
      程，顯與一般貴重物品之買賣情形相違。至公訴意旨認被
      告丁○○、丙○○既均與「阿偉」洽談，且槍、彈價值不
      斐，若非被告與「阿偉」達成槍枝、子彈之交易，「阿偉
      」應不至將裝有東西之手提包告知被告丙○○、丁○○。
      且本件員警於 97年2月16日查獲之毒品數量非鉅，賣方無
      需捨當面交付而大費周章將小體積之毒品放在旅館外，再
      由被告丙○○、丁○○自行拿取而不直接交付，更無僅買
      取少量之毒品而附贈價值更高於此之槍彈等語，作為被告
      上揭犯行之論據，但均無確切之事證足以證明，自屬推測
      之詞，而非可採。
  (四)按槍砲彈藥刀械管制條例關於未經許可無故持有槍彈罪之成
    立，除行為人客觀上有「持有」槍彈之行為外，尚須其有未
    經許可無故持有槍彈之主觀犯意始能成立。苟行為人主觀上
    欠缺此犯意，祇因偶然之事由，而有短暫執持該槍彈之舉動
    ，此單純之「舉動」尚難與應受違法評價之持有槍彈犯罪行
    為等視（最高法院79年度臺上字第2779號判決意旨參照）。
    本案被告前往「阿偉」指示地點撿拾黑色手提包前，均認知
    手提包內僅有毒品等情，此據其等於偵查中供明，且被告丁○○下車後甫拾起黑色手提包準備上車之際，因遭查緝即丟
    下黑色手提袋後逃逸，亦據證人乙○○、張連贊證述如前，
    則本件被告既自始對扣案黑色手提袋置有槍、彈不具認識，
    僅於購買毒品過程中，聽從「阿偉」指示而拾取手提包，因
    而短暫持有置於黑色手提包內槍、彈，揆諸前開說明，亦不
    足認被告有以實力支配管領扣案槍、彈之行為，自不構成非
    法持有扣案槍彈之犯行。
五、綜上，本件公訴人所指述犯罪事實及所憑證據尚難證明被告
    對「阿偉」放置之黑色手提包內藏有槍枝、子彈具有認識，
    且本件被告亦未實際支配或占有本件槍、彈，參照前開判例
    意旨及法條規定，自難遽以槍砲彈藥刀械管制條例第8條第4
    項未經許可持有可發射金屬或子彈具有殺傷力之手槍及同條
    例第12條第4項未經許可持有子彈之罪名相繩。公訴人起訴
    之事實既無法達到確信其為真實之程度，當不得遽為不利於
    被告之認定。此外，復查無其他積極證據足供證明被告確有
    公訴人所指之前開犯行，依照上開規定及說明，本件既不能
    證明被告丁○○、丙○○其等犯罪，自均應諭知被告丙○○
    、丁○○等無罪之判決。
據上論斷，應依刑事訴訟法第301條第1項，判決如主文。
本案經檢察官甲○○到庭執行職務。
中    華    民    國    99    年    11    月    11    日
                    刑事第三庭  審判長法  官  朱中和
                                      法  官  陳威龍
                                      法  官  黃堯讚
以上正本證明與原本無異。
如不服本判決應於收受本判決後10日內向本院提出上訴書狀，並
應敘述具體理由。其未敘述上訴理由者，應於上訴期間屆滿後20
日內向本院補提理由書狀（均須按他造當事人之人數附繕本）「
切勿逕送上級法院」。
                                      書記官  許雅華
中    華    民    國    99    年    11    月    12    日

司法院資訊處製作；財團法人民間司法改革基金會備份。
